臺灣板橋地方法院刑事判決　　　　　　　 94年度易字第133號
聲　請　人　臺灣板橋地方法院檢察署檢察官
被　　　告　甲○○
上列被告因侵占案件，經檢察官聲請簡易判決處刑（94年度偵緝
字第39號），本院認不宜依簡易判決處刑，改依通常審判程序進
行（本院原受理案號：94年度簡字第453 號），嗣因被告就被訴
事實為有罪之陳述，本院告知被告簡式審判程序之旨，並聽取當
事人之意見後，裁定改由受命法官獨任依簡式審判程序進行，判
決如下：
    主  文
甲○○連續意圖為自己不法之所有，而侵占對於業務上所持有之
物，處有期徒刑捌月。
    事  實
一、甲○○原係東寧保全股份有限公司（下稱東寧公司，設於臺
    北市大安區○○○路○ 段77號7 樓之1）派 駐於臺北縣汐止
    市○○街16巷10至28號「比佛利山莊」社區擔任該社區總幹
    事之員工，負責為東寧公司處理「比佛利山莊」社區之各項
    事務（例如保養、清潔、警衛安全、代收社區管理費、代為
    提領社區存款而代為支付廠商貨款等），為從事業務之人員
    。甲○○因欲借款供同事週轉，且其本身因病在身，急需款
    項作為醫療費用，竟基於意圖為自己不法所有之業務侵占之
    概括犯意，利用其擔任上開社區總幹事之便，先於民國92年
    7 月下旬，將其業務上所代收之社區管理費新台幣（下同）
    116, 860元，以變易持有為所有之意思，侵占入己，並分別
    借予向其借款之多名同事；復於同年10月8 日，將其於業務
    上本應代為支付某監視系統廠商之貨款而所代為提領之該社
    區管理委員會所有之存款404,935 元，亦以變易持有為所有
    之意思，侵占入己，並作為其之醫療費用等用途花用。
二、案經東寧公司訴由臺灣板橋地方法院檢察署檢察官偵查而聲
    請簡易判決處刑。
    理  由
壹、程序方面：
    按本件被告甲○○所犯業務侵占係最輕本刑有期徒刑6 月以
    上之罪，其又連續犯之，自不宜以簡易判決處刑，爰依刑事
    訴訟法第452 條，改為適用通常程序審判之；又被告所犯係
    死刑、無期徒刑、最輕本刑為3 年以上有期徒刑以外之罪，
    其嗣於準備程序就前揭被訴事實為有罪之陳述，經法官告知
    簡式審判程序之旨，並聽取其與公訴檢察官之意見後，本院
    認無不得或不宜改依簡式審判程序進行之處，爰依刑事訴訟
    法第273 條之1 第1 項、第284 條之1 ，裁定本件由受命法
    官獨任進行簡式審判程序，合先敘明。
貳、實體方面：
  一、前揭犯罪事實，業據被告甲○○於偵查及本院審理中坦承
      不諱，核其前後所供均大致相符，尚無矛盾或不合常情之
      處，且亦核與告訴人東寧公司代表人乙○○於警詢及偵查
      中所為指述大致相符，並有被告所簽立同意賠償前揭第一
      筆侵占款項116, 860元之切結書影本1 份在卷可稽（參見
      發查他卷第15頁）。又被告確係告訴人公司之員工乙節，
      另有告訴人公司人事資料表1 份附卷為佐（參見發查他卷
      第14頁）；嗣因被告前揭侵占公款之行為，遂由告訴人公
      司出面與「比佛利山莊」社區管理委員會達成和解，由告
      訴人公司先予連帶賠償該社區管理委員會之事實，則有協
      議書暨備忘錄影本各1 份在卷可參（參見發查他卷第30、
      34頁）。綜上所述，足徵被告所為自白核與事實相符，其
      所為自白應堪採為證據，是本件事證已臻明確，被告之犯
      行應堪認定。
  二、查被告係告訴人東寧公司派駐於前揭「比佛利山莊」社區
      擔任總幹事之員工，負責為告訴人公司處理「比佛利山莊
      」社區之各項事務（例如保養、清潔、警衛安全、代收社
      區管理費、代為提領社區存款而代為支付廠商貨款等），
      其竟意圖為自己不法之所有，將其於業務上所持有之社區
      管理費或作為支付廠商貨款之社區存款侵占入己，核其所
      為，係犯刑法第336 條第2 項業務侵占罪。又被告先後多
      次犯行，時間緊接，所犯構成要件相同，顯係基於概括犯
      意為之，為連續犯，應依刑法第56條規定，以一罪論，並
      加重其刑。
  三、本院審酌被告正值壯年，本應依循正軌賺取財物，而其身
      為社區保全管理人員，猶應善盡其維護社區安全之責，其
      不思肩負之責，反將其業務上所代為保管之前揭數額非輕
      之款項予以侵占入己，除造成告訴人公司權益受損及使告
      訴人公司之信譽遭受貶抑外，亦使社區安全維護肇生問題
      ，惡行自屬非輕，嗣被告猶未與告訴人公司達成和解或有
      所賠償，被告所為自應受有相當程度之刑事非難；惟另考
      量被告前僅因竊盜案件，於71年間經法院判處罰金1,200
      元在案，此外即無任何前科紀錄，有臺灣高等法院被告全
      國前案紀錄表1 份在卷可按，是其素行尚非至為不良，而
      其於犯後已能坦承犯行等一切情狀，酌情量處如主文所示
      之刑，以資懲儆。
據上論結，應依刑事訴訟法第452 條、第273 條之1 第1 項、第
284 條之1 、第299 條第1 項前段，刑法第56條、第336 條第2
項，罰金罰鍰提高標準條例第1 條前段，判決如主文。
本案經檢察官陳伯厚到庭執行職務。
中　　華　　民　　國　　94　　年　　3 　　月　　18　　日
                  刑事第十六庭  法　官  陳信旗
以上為正本證明與原本無異。
如不服本判決，應於送達後10日內向本院提出上訴狀。
　　　　　　　　　　　　　　　　書記官　陳昭綾
中　　華　　民　　國　　94　　年　　3 　　月　　18　　日
附錄本判決論罪之法條：
刑法第335條
    意圖為自己或第三人不法之所有，而侵占自己持有他人之物
    者，處5 年以下有期徒刑、拘役或科或併科1 千元以下罰金
    。
    前項之未遂犯罰之。
刑法第336條第2項
    對於業務上所持有之物，犯前條第1 項之罪者，處6 月以上
    5年以下有期徒刑，得併科3千元以下罰金。
